臺灣新竹地方法院刑事判決　　　　　　　九十三年度重訴字第一四號
公　訴　人　臺灣新竹地方法院檢察署檢察官
被　　　告　丁○○　男　二十四.
指定辯護人　本院公設辯護人甲○○
上列被告因殺人案件，經檢察官提起公訴（九十三年度偵字第五
三九二號），本院判決如下：
    主  文
丁○○傷害人之身體因而致人於死，處有期徒刑伍年。
    事  實
一、丁○○曾於民國九十三年間因傷害案件，經本院以九十三年
    度竹簡字第七三０號判決判處有期徒刑六月確定（尚未執行
    ，不構成累犯）。
二、丁○○與其兄彭國正素來感情不睦，迭有爭執。緣丁○○於
    九十三年十月十九日下午曾飲用酒類及施用第一級毒品海洛
    因後（施用第一級毒品部分未經起訴），即躺臥在一樓客廳
　　沙發睡覺，迄至同日晚上七時許，因隱約感覺被觸摸而醒來
  　，並發現彭國正觸摸其所著褲子口袋，且發現其放在褲子口
    袋內之機車鑰匙已不見，乃當場質問是否為彭國正所拿，並
    追逐彭國正至彭國正之三樓房間內，然彭國正堅不承認，且
    當場腦怒與丁○○大聲爭執，進而拿取房間內之短柄長鋸子
　　（按柄長十六．四公分，鋸面長六十公分，故應為短柄長鋸
　  子，惟起訴書誤載為長柄鋸子）作勢欲砍打丁○○，丁○○
    見狀畏懼即跑回二樓房間關上房門躲藏，然彭國正仍持該短
　　柄長鋸子追趕而至，並以該短柄長鋸子砍、敲丁○○房門，
  　要求丁○○開門，而將丁○○之房門砍損，丁○○因懼怕乃
    打開房門。詎彭國正進入丁○○房間後，即開始對丁○○拳
    打腳踢，接著又以右手持該短柄長鋸子，而以左手抓住丁○○衣領，將丁○○拖往三樓其房間內，並喝令丁○○跪於書
    桌旁，旋繼續對丁○○拳打腳踢，間或以該短柄長鋸子鋸背
　　加以毆打，雖經丁○○求饒要求罷手，然彭國正仍不罷手，
　  致丁○○受有右手肘背面刮擦傷四×五公分、右側背部下緣
    外側瘀傷二×四公分、右側腰部上緣外側瘀傷二×三公分、
　　左側背部上緣擦傷二×二公分等傷害。嗣彭國正又持該短柄
  　長鋸子之鋸齒面毆打丁○○，丁○○乃舉起左手抵擋，致丁○○再因之受有左手肘背面擦挫傷二×四公分之傷害時，適
　　彭國正持該短柄長鋸子之鋸齒面欲再毆打丁○○時，丁○○
  　因看見彭國正所有置於房間書桌上筆筒內之瑞士刀一把（單
    刃，刀刃含刀柄長十五公分，刀刃長六．四公分），乃出於
    防衛自己身體權免於繼續被彭國正侵害之意，即起身以左手
    抵擋抓住彭國正持短柄長鋸子之右手，右手則拿取該書桌上
    筆筒內之瑞士刀一把，旋以左肩頂撞彭國正，反撲將彭國正
    頂推倒在床上，且仍以左手繼續壓制彭國正手持短柄長鋸子
    之右手，並斜向以身體左側壓住彭國正之身體，而暫時壓制
    彭國正，惟彭國正右手所持之短柄長鋸仍未鬆手，且以左手
    掐丁○○之脖子，此時丁○○在「客觀上」應能預見已暫時
    壓制彭國正，顯非除再持尖銳之瑞士刀刺擊彭國正身體外不
    能排除彭國正之繼續侵害，倘再持尖銳之瑞士刀刺傷彭國正
    身體左側，即逾必要之防衛程度，且可能因刺及重要部位，
    或可能因彭國正抗拒被壓制而抖動身體時，造成上下或左右
    相對稱之力量加重刺入之力道，足以發生死亡之結果。詎其
    因彭國正對其求饒，不予置理，猶繼續對其加以毆打，並為
    防止彭國正擺脫壓制起身繼續對其攻擊，乃仍出於防衛自己
    身體權免於繼續被侵害之意，而基於傷害之犯意，決意以右
    手正握所持之該把瑞士刀接續由前而後平行刺向彭國正之身
    體左側，此過程中彭國正果因抗拒被壓制而上下、左右抖動
    身體欲起身，並仍以左手掐丁○○之脖子，然仍無法脫離被
    壓制，丁○○則仍持續以右手所持之該把瑞士刀由前而後平
    行刺擊彭國正之身體左側，前後共計刺擊二十四刀，其中六
    刀刺中左胸（五刀分布在左胸部、一刀在左腋下）、二刀刺
    中腹部、五刀刺中背部（群聚於背部脊椎兩側）、三刀刺中
    左肩、七刀刺中左手臂、一刀刺中左腳。然因刺中左胸之其
    中三刀分別穿刺深度進入胸腔、及於胸腔壁肌肉層，而此三
    刀之其中一刀在第六、七肋骨間穿過胸壁進入胸腔，斜向右
    後方走並穿刺心包，刺中心臟心尖部位，創徑約七公分（心
    臟左心室心尖部位ㄑ形穿刺外傷二公分，ㄑ形兩臂各約一．
    五公分，穿透左心室壁，惟未達心室中隔），造成心包內出
    血填塞，另一刀則在第五、六肋骨間進入胸腔，刺中肺左上
    葉下部肺節，造成胸腔內少量出血積液；又刺中腹部之二刀
    均穿刺深度進入腹腔，致在肝臟左葉前面（左葉下方）造成
    穿刺傷，彼此交叉排列成卜字型，造成左側氣胸，左肺萎縮
    （按其餘十九處穿刺刀傷及切割刀傷深度分別均各僅及於皮
    下脂肪組織、肌肉組織及表淺傷口），而大量出血。迨彭國
    正已無力抵抗，而將掐住丁○○脖子之左手放下，並坦認確
    取走丁○○之機車鑰匙，而要求丁○○不要再刺擊，丁○○
    始罷手，並由彭國正之口袋內取出鑰匙，然隨即發現彭國正
    已滿身是血，乃即匆匆下樓至隔壁呼喚其堂兄彭宗琅叫救護
    車，嗣其與彭宗琅雖合力將彭國正抬上救護車送往國軍新竹
　　醫院急救，惟彭國正送醫後仍因左胸部之穿刺刀傷造成心臟
  　穿刺，導致心包填塞，而延至同日晚上八時四十九分不治死
    亡。而丁○○於彭國正送醫後，經新竹市警察局第一分局南
　　寮派出所警員乙○○等據報到場調查詢問時，乃謊稱彭國正
　  正係被他人殺害，然警員乙○○等發現丁○○言詞閃爍、神
    色異常，且身著沾滿血跡之白色襯衫、白色褲子、白色球鞋
    等衣物，已顯有可疑。嗣警員乙○○等轉往醫院探視彭國正
    之傷勢時，丁○○之父丙○○乃向警員乙○○等表示丁○○
    與彭國正於當日下午曾發生口角，此時警員乙○○等已認丁○○涉有重大嫌疑，乃再轉回現場，惟此時丁○○已進入浴
    室盥洗，並將兇器瑞士刀一把及彭國正持有之短柄長鋸子一
    併攜入浴室，且沖洗瑞士刀上之血跡，待盥洗畢，即將該兇
    器瑞士刀一把放置在浴室內馬桶上方衛生紙盒上，短柄長鋸
    子及換下沾染血跡之白色襯衫、白色褲子則丟置在浴室內，
    旋警員乙○○等即要求丁○○至南寮派出所協助調查，而丁○○家中之印尼籍幫傭ＤＥＤＥＨ　ＷＩＮＥＮＧＳＩＨ自
    外返家後，因不知發生本案，乃逕將丁○○所更換之前開白
　　色血衣、褲一併丟進洗衣機中清洗，且將短柄長鋸子拿到廚
　  房餐桌上放置。而丁○○至南寮派出所後，仍堅不吐實，猶
    謊稱係外人侵入殺害彭國正，警員乙○○等乃再偕同丁○○
　　及會同新竹市警察局第一分局刑事組返回現場鑑識、採證，
　  嗣經初步鑑識、採證後，仍認丁○○涉有重嫌，再經新竹市
    警察局第一分局刑事組員警詢問丁○○是否涉案，丁○○認
    已無法逃避，即當場坦認，並當場指出兇刀瑞士刀放置之處
    所，且同意新竹市警察局第一分局南寮派出所警員乙○○等
    現場執行搜索，而在其住處一樓浴室馬桶上方衛生紙盒上扣
    得彭國正所有而為丁○○傷害彭國正致死之兇刀瑞士刀一把
    ，在一樓廚房餐廳餐桌上扣得彭國正毆打丁○○所用之短柄
    長鋸子一把，在洗衣機內扣得丁○○傷害彭國正致死時所穿
    著之白色襯衫、白色褲子各一件，另扣得丁○○所穿著之白
    色球鞋一雙，乃當場將丁○○逮捕。
三、案經新竹市警察局第一分局報告臺灣新竹地方法院檢察署檢
    察官偵查起訴。
    理  由
一、右揭事實業據被告迭於警訊、偵查及本院羈押訊問、移審訊
    問、審理時先後坦承供認不諱如下：
（一）被告於警訊供稱：「警方在我住處一樓餐廳餐桌上查扣鋸
      子一把，一樓浴室放衛生紙地方查扣一把瑞士組合刀，一
      樓後面洗衣機內查扣一套沾滿血跡的衣服（白色上衣、白
      長褲），及我身上沾滿血跡的白色運動鞋．．．十九日十
      九時許我在住所一樓客廳沙發上睡覺時感覺有人在摸我的
      口袋，驚醒發現是我哥哥彭國正在搜我的口袋，我質問因
      何故拿我車鑰匙並追逐彭國正至三樓其房間，他說他沒拿
      ，即發生口角，後來彭國正不悅隨即拿鋸子要砍我，我見
      狀就跑回二樓我的房間將房門鎖上．．．再來彭國正使用
      鋸子砍、敲我房門叫我開門，我因害怕開門後彭國正即對
      我拳打腳踢一陣後，右手持鋸子、左手捉住我的衣領拖往
      三樓彭國正的房間並喝令我跪下繼續拳打腳踢，用鋸背打
      我手臂、用腳踹我背部，我向他求饒無效他仍繼續打我，
      我看到屋內桌上鉛筆筒放置一把瑞士組合刀，趁他不留神
      拿起瑞士組合刀衝向並抱住彭國正壓制在床上，我右手（
      按為左手之誤）捉住彭國正持鋸子之右手，以身體壓住彭
      國正使他無法動彈，當時彭國正左手掐住我的脖子，我因
      害怕、緊張失去理智右手正握瑞士刀，刀身向下，由上而
      下刺了彭國正左腰及腹部三、四刀，後來彭國正手放開鋸
      子認錯，我即起身見彭國正腹部間佈滿血跡，我害怕即下
      樓至隔壁喊叫我哥哥受傷了趕快叫救護車．．．我要我堂
      哥彭宗琅與我上樓幫忙以棉被裹住彭國正將其抬至下樓等
      待救護車．．．彭國正送醫後我回三樓現場將瑞士刀及鋸
      子拿到一樓．．．瑞士刀拿到浴室沖一下水並洗澡將身上
      沾有血跡的衣褲丟至浴室一旁．．．到底誰打電話報案我
      不曉得．．．彭國正是親大哥，有時好有時壞平常亦常發
      生爭執打架，大部分都是他打我．．．（你行兇之瑞士組
      合刀為何人所有？）是我哥哥彭國正的．．．我穿白色襯
      衫、白色長褲、白色球鞋（就是警方查扣之衣物、白色球
      鞋），因我家印尼幫傭習慣見浴室內有較多清洗衣物即將
      衣物拿至洗衣機清洗．．．（案發前你有無喝酒？）有，
      我於十九日下午十四時許在南寮地區餐廳吃飯並喝．．．
      酒．．．就回家睡覺」等情（參九十三年度偵字第五三九
      二號偵查卷Ｐ．７─１２）。
（二）被告於偵查中供稱：「因他要拿我機車鑰匙，當時我在睡
      覺，他已經取走鑰匙，我醒來，我摸我身上是否少了什麼
      才發現鑰匙不見，我向他要，他不承認，反而越來越兇．
      ．．．我們就發生口角，他衝上三樓他的房間拿鋸子過來
      要砍我，我就跑回房間，他用鋸子把房間門砍破，我就開
      門．．．他用鋸子的刀背及鋸子正面砍我左手臂約二、三
      下，我就擋他、要跑走，他抓著我的衣服，把我拖到三樓
      他的房間，仍繼續打我，我跟他說不要再打了，他仍不放
      過我，用拳、腳、鋸子．．．打我，打了好幾下，後來我
      在他桌上筆筒內看到一把瑞士刀，我很生氣，就拿那把瑞
      士刀把他撲到床上去，我用左手抓住他持鋸子的右手，身
      體壓制他，他用左手掐住我的脖子，我就用瑞士刀朝他（
      死者左腹側）刺下去，我不知刺了幾下．．．（你刺到何
      時才放手？）他說好了，不要再刺了，鑰匙在我口袋，我
      才鬆手，我拿出鑰匙．．．才發現他身上都是血．．．我
      把我哥哥抱到樓下後，我就拿刀子到浴室沖洗．．．我把
      衣服褲子脫掉放在浴室旁邊」（參九十三年度相字第五七
      六號卷Ｐ．３６─３７）、「（案發後．．．）從樓上跑
      到樓下隔壁叫我堂哥報案，我就跑回樓上看我哥哥有無怎
      樣．．．（彭國正有無拿鋸子鋸齒部分打你？）有。是在
      他房間砍我一下我痛，身體往旁邊側看到旁邊筆筒有瑞士
      刀我那時就拿起瑞士刀，彭國正第二下要砍下時，就被我
      擋住後．我就撲上去．把他壓制在床上，我左手壓住他的
      右手，身體側邊壓住他的身體，刀子平行刺向彭國正．．
      ．刀子由我右腹部附近平行刺入彭國正腹部及胸部之間．
      ．．（有無刺中彭國正背部？）我不知道．．．（你刺彭
      國正之後，彭國正有無閃躲？）沒有，他整個人被我壓住
      ．．．（之後瑞士刀放在何處？）樓下浴室，馬桶蓋附近
      ．．．（死者送醫後你是否去盥洗？）是．．．（這些傷
      是如何造成？）被彭國正鋸子背及鋸齒砍的．．．（左手
      肘處明顯傷痕如何造成？）鋸齒造成，是彭國正砍的」等
      情（參九十三年度偵字第五三九二號偵查卷Ｐ．６６─６
      ８）。
（三）被告於檢察官聲請本院羈訊問時供稱：「因為我．．．回
      來．．．我累了在一樓沙發睡，我哥趁我睡覺時偷拿我身
      上的車鑰匙，我問他，他說沒有，後來越吵越大聲，他就
      到樓上拿很長的鋸子，我害怕就跑回我的房間，他拿鋸子
      將我房門敲破，並打我還拿鋸子砍傷我，他還把我拉到他
      房間繼續打我我說不要打了，他還是不聽，我很生氣，剛
      好看到他桌上有一把瑞士刀，我就拿起來，將他壓在床上
      用瑞士刀刺他左側腹部，刺了幾刀不知道，當時我左手捉
      他拿鋸子的右手，我用右手拿瑞士刀刺他左腰．．．刺了
      後，他說不要再刺了，鑰匙說還給我，我發現他身上都是
      血，就趕快下樓叫救護車．．．（當時刺時很用力？）不
      知道，因為我有喝酒，而且已經被我哥哥打到失去理智．
      ．．（刺他時，是否有想要他死？）沒有，只是要教訓他
      ．希望他不要再打我，因為他常常打我．．．（何人叫救
      護車？）我跑到隔壁說我哥哥受傷了．好像是我堂哥叫的
      ．．．（何人報案？）是奶奶還是堂哥．．．（你是如何
      被抓？）．．．有將瑞士刀沖洗．．．洗瑞士刀是心裡害
      怕被人發現是我殺的」等情（參本院九十三年度聲羈字第
      一八九號卷）。
（四）被告經檢察官起訴隨案移送本院訊問時供稱：「我不知道
      我刺那麼多刀，案發後我知道這樣子刺會將人刺死。但是
　    當時刺他的時候沒有想那麼多．．．（你當時是否氣急之
      下，氣忿難平才用瑞士刀刺他？）是的．．．（你刺他的
　    時候，彭國正已經被你壓制？）是的。但他還是反抗。我
      左手已經壓制他，他還是想要起來要反抗，所以他有翻動
　    身體．．．當天我．．．有喝酒，約當天下午三、四點的
      時候，在我家海鮮店喝高梁酒小瓶半瓶，就躺在一樓沙發
      睡覺。睡覺後來感覺到有人在動我的身體，我就醒過來，
      我看到我哥哥彭國正在摸我的褲子，他看到我醒來轉頭就
      走，我就摸褲子口袋發現機車鑰匙不見，我認為是我哥哥
      彭國正拿的，就去質問他，他死不承認，並且動怒與我發
      生口角，他跟我說他沒有拿鑰匙，他就上樓，拿一把扣案
      的鋸子，作勢要砍我．．．我害怕．．．我跑到二樓我自
      己的房間，他追上來，敲門，我不開，他用鋸子砍門，砍
      破兩個洞，我會害怕，所以才開門，我哥哥彭國正進來，
      就開始打我．．．之後從我側面抓住我的衣領，我就說不
      要打了，他說：「我沒有拿鑰匙，沒有拿就是沒有拿」，
      之後就拖著我去他三樓的房間，他說不相信你搜啊，我不
      敢搜，他就打我，他說：「你怎麼誣賴我」，後來他又打
      我，我哥哥彭國正把我押跪在書桌旁邊，他說你不敢搜索
      ，還敢誣賴我，就又拿鋸子打我，後來我叫他不要打，他
      越打越兇，他又拿鋸子鋸齒往下砍我，我看到就舉左手擋
      ，看到桌上筆筒的瑞士刀，我就右手拿瑞士刀，開始反撲
      ，我左手抓住他拿鋸子的右手，並用我的左肩將被害人撞
      倒在床上，然後撲上去身體側面壓住他，就拿瑞士刀朝他
      的側身刺，不知刺了幾刀，在刺他的過程中他有要反抗起
      身，身體有翻動，在這之間我有一直刺．．．後來他左手
      放開有抓住我的脖子說鑰匙在他．．．口袋，叫我不要刺
      他，我才停手．．．我不知道刺了幾刀．．．當時沒有想
      要讓他死的意思．．．（你是怎麼樣子握刀？）正握刀．
      ．．我從拿到刀子開始刺殺結束都是正握刀，姿勢都沒有
    　變更．．．（你當時刺被害人的時候，是否在你腰際前後
      朝被害人身體刺入？）是的．．．（按照你堂哥陳述你當
      時請他叫救護車，並沒有叫他報警？）是的。並沒有想到
      要叫他報警．．．（後來警察到場之後，你還在沙發上睡
      覺？）是的（你當時真的酒醉？）沒有．．．警察來之後
      ，問我怎麼會這樣，我當時還沒有跟警察說，我說不知道
      彭國正為什麼會受傷，警察就離開。離開之後，我就清洗
      瑞士刀．．．警察第二次到場時，我正在浴室清洗身體，
      把衣服脫掉，他們有在門口等．．．我下樓叫我堂哥，叫
      救護車的時候，就已經把鋸子帶到一樓．．．應該是我把
　　　鋸子一起帶到浴室去的．．．（洗完瑞士刀之後，瑞士刀
  　　放在哪裡？）浴室的抽水馬桶的上方，放置衛生紙的架子
    　上面．．．第二次警察到場的時候，他們問我到底發生什
      麼事，我還是一直說不知道，警察就把我帶回去警察局，
　　　後來警察帶我回去現場，質問是否我刺彭國正，我才承認
  　　．．．（警察帶你回去現場的時候，警察有無懷疑你刺彭
    　國正？）一個刑事組的警員，直接問我是否是我做的，我
      才承認」等情（參本院九十三年十二月十六日訊問筆錄）
      。
（五）被告於本院審理時供稱：「我當時沒有基於殺害彭國正意
      思，若當時我沒有反抗的話，我的後果也沒有辦法想像。
      我是阻止彭國正傷害我，我是基於傷害的意思刺彭國正的
    　．．．當天下午我確實有喝酒．．．在南寮漁港內的餐廳
      ，就是家裡營業的餐廳喝酒。（新竹市○○○路一之九號
      二樓Ａ40號攤位）．．．（案發前你也有施用毒品？）是
      的；海洛因，施用地點就是我家二樓房間．．．下午的時
      候．．．（晚上七點左右你覺得彭國正在摸你的褲子口袋
　    所以你醒過來？）是的．．．（醒過來發現你口袋裡面機
      車鑰匙不見了，認為是彭國正拿去的？）是的．．．（他
      否認的時候你們發生口角爭執？）是的．．．（之後你就
    　跟隨彭國正去三樓的房間，還是質問他拿你的鑰匙？）是
      的．．．（之後你跟彭國正去三樓房間質問的時候，彭國
　    正就惱羞成怒要拿扣案長柄鋸子要打你？）是的．．．（
　    你看到以後就跑回房間把房門鎖起來？）是的．．．（彭
      國正在房門外要扣案長柄鋸子敲砍你的房間？）是的．．
      ．（你害怕所以你又把房門打開？）是的．．．（彭國正
    　進入你房間就開始對你拳打腳踢又用左手拉住你的衣領把
      你拉到他的三樓房間？）是的．．．（之後他就強迫你跪
      在書桌旁邊繼續打你？）是的．．．（之後彭國正又拿長
    　柄鋸子扣案長柄鋸子背面打你？）是的．．．（之後又拿
      鋸齒面打你，你用左手起來抵擋？）是的．．．（之後他
    　又拿鋸面要打你的時候，你發現他書桌上面也就是扣案的
      瑞士刀，所以就拿起瑞士刀，起身用你的左手抵擋抓住他
      拿長柄鋸子的右手，右手拿瑞士刀，用你的左肩把他頂撞
      倒到床上去？）是的．．．（之後你就跟著壓制他，左手
　    壓住彭國正的右手，身體斜向壓制彭國正的身體？）是的
    　．．．（所以彭國正被告壓制他還有左手沒有被你壓制他
      還有左手掐著你的脖子？）是的．．．我害怕的時候刺的
    　．．．我只知道我再不反抗我會有事．．．害怕、生氣都
      有．．．（當時你正握著瑞士刀還是反握瑞士刀？）正握
    　．．．（彭國正被你壓制之後，他沒有辦法起身，他還是
      有反抗想要起來而抖動身體？）是的．．．（你朝彭國正
      左側面刺他？）是的．．．（你有無很用力刺彭國正？）
    　不知道，我以為都沒有刺到，後來他說鑰匙在他左邊的口
      袋，叫我不要再刺了，所以我才放手．．．（你當時是否
      想要把他刺死的意思？）沒有．．．我左手抵住他的右手
    　，他又在反抗，抖動，所以我沒有注意刺到他什麼部位．
      ．．（你總共刺幾刀？）不知道．．．（後來彭國正叫你
　    不要再刺他鑰匙在左邊口袋你就去他左邊口袋拿到鑰匙？
      ）是的，但是我是先慢慢放手，因為我怕他又會反抗。是
      因為他沒有反抗我才從他口袋拿出鑰匙，鑰匙拿出來以後
      我才摸到血，才發現他身上及棉被旁邊都是血，所以才衝
      下來到隔壁叫我堂哥叫救護車．．．（扣案長柄鋸子、瑞
      士刀都是你哥哥彭國正的？）是的．．．（案發後警員第
　    一次到場的時候你確實沒有承認是你所為，還說是外人侵
      入所做的？）是的．．．（後來警員離開以後你就到浴室
　    裡面盥洗把身上白色衣服、褲子脫掉，把長柄鋸子、瑞士
      刀拿去浴室？）是的．．．（瑞士刀你清洗以放在廁所馬
      桶上面的衛生紙盒上面？）是的．．．（警員第二次到場
      的時候你正在浴室裡面盥洗？）是的．．．（到了派出所
    　以後你還沒有承認是你做的還是說是外人入侵做的？）是
      的．．．（後來警方把你帶回現場鑑識採證，重建現場認
    　為你涉有重大嫌疑，問你是否你做的，你才承認？）是的
    　．．．（你承認以後你告訴警方你瑞士刀放在浴室什麼地
      方，並同意警方現場搜索查獲其他扣押物品？）是的」等
      情（參本院九十四年一月二十五日審判筆錄）。
二、被告前開自白核與證人彭宗琅、ＤＥＤＥＨ　ＷＩＮＥＮＧ
    ＩＳＨ、警員乙○○、被告之父丙○○分別警訊、偵查中及
    本院審理時如下之證述相符：
（一）證人彭宗琅於偵查中證述：「當時我在家裡看電視，我堂
      弟丁○○跑過來要我叫救護車，他跟我（漏載「說」）他
      哥哥受傷了，我就叫救護車．．．我進到彭國正的房間發
　    現他倒在地上，身上及地上都是血，彭國正沒有說話，只
      有呻吟．．．（是否知道彭國正如何受傷？）不知道」（
      參九十三年度相字第五七六號卷Ｐ．４０）、「（是否被
　    告叫你叫救護車？）是，也是我本人叫的救護車．．．（
      你有無順便報案？）沒有．．．（被告有無說死者是怎麼
      一回事？）被告沒有說，我當時看到只知道趕快救人」（
      參九十三年度偵字第五三九二號偵查卷Ｐ．７３）等情明
      確。
（二）證人ＤＥＤＥＨ　ＷＩＮＥＮＧＩＳＨ於警訊及偵查中證
      述：「（妳當時進入一樓浴室拿衣物時，還有看見什麼東
　    西．．．？）當時有很多衣服，衣物旁邊還有一把鐵鋸，
　　　我就換洗之衣物拿去洗衣機洗，把鐵鋸拿去廚房放置．．
　　　．．當時沾血之衣、褲放在一樓浴室內」、「警察把丁○○帶走之後，我才拿衣服去洗，因我每天晚上回家固定都
　　　會洗衣服．．．（妳洗衣服時，有無發現沾血的衣服？）
  　　有」、「我習慣回去後就洗衣服，我有看到血，但我還是
　    拿去洗，我不曉得發生什麼事情」（參九十三年度偵字第
      五三九二號偵查卷Ｐ．１９、７４及九十三年度相字第五
      七六號卷Ｐ．３９）等情屬實。
（三）證人即警員乙○○於偵查中及本院審理時證稱：「（當初
      如何接獲通報到達現場？）是一一０勤指中心通報我們去
      ．．．當時救護車已離開，看到丁○○在沙發上睡覺，躺
      在沙發上眼睛閉著，衣服、褲子沾有血跡，然後將丁○○
      叫醒，詢問他何人受傷送醫，他告訴我是他兄長彭國正，
      然後問他是怎麼發生的，他回答是他帶麵包上樓去時發現
      他哥哥被人砍殺，我們就先前往醫院，探視傷者傷勢．．
      ．醫師說有生命危險，再回到現場，當時丁○○在浴室洗
      澡，我們在門口等他洗完澡後帶到派出所，我們在醫院等
      傷者傷勢報告時，丁○○父親丙○○有向我說死者與被告
      當天下午發生口角，然後我們回去現場把（漏載「被告」
      ）帶回派出所．．．在帶回派出所初步詢問時，丁○○還
      是說外面的人進來的，此時我們已知彭國正情況不是很好
      ，才聯絡分局三組鑑識人員至現場採證、照相，在現場找
      到兇刀，三組人員在案發房間分析經過突破心防，丁○○
      才承認是他殺害彭國正」（參九十三年度偵字第五三九二
      號偵查卷Ｐ．７４─７５）、「（本案是你據報首先到現
      場處理？）是的．．．（通報你的內容是什麼？）案發地
      點有打架的情形，叫我去現場處理．．．（有無告知誰跟
      誰打架？）沒有．．．（你到場的時候救護車已經離開？
      ）對，被害人已經送到醫院去．．．（現場有看到丁○○
      ？）有．．．（當時他身上的衣服還沾有血跡？）是的．
      ．．問他什麼事，他說他哥哥被人殺傷．．．他說他帶麵
    　包上樓去的時候發現他哥哥被人殺傷。之後．．．我們就
      去國軍新竹醫院探視傷者的傷勢．．．通報的內容亦不知
      道遭何人所傷．．．（你們就去國軍新竹醫院查看，有遇
　　　到被害人的父親丙○○先生？）是的．．．可以確定是他
  　　殺，對象不確定，初步傷害大概知道是尖銳器物刺傷胸腔
    　，造成胸部積血現象．．．（你們有無初步詢問丙○○是
      否知道如何發生？）我們跟他在談論的時候，他說是他們
    　兄弟下午的時候發生口角．．．我們看到的是丁○○當時
      身上穿著的衣服沾有血跡，還有他父親說丁○○下午與死
      者發生口角，我們就懷疑他可能涉嫌．．．我們當時回到
    　現場打算請丁○○到派出所說明．．．（被告回到派出所
      後，還是沒有自首說是他做的？）他是說不明人士侵入刺
      殺彭國正，所以當時還沒有自首．．．（之後你們會同一
    　分局鑑識組回去現場鑑識採證．．．？）分局的刑事組依
      照現場採證的情形，大致重建現場，丁○○在現場，他就
      坦承他涉案．．．（丁○○坦承涉案之前，你們已經認為
      是他涉有嫌疑？）是的．．．（後來被告承認的時候，他
      就在現場同意你們搜索？）是的．．．（並且有指出兇刀
      所在？）是的．．．（之後你們現場又搜索到被告當時所
　    穿著的衣服、鞋子及鬥毆長柄鋸子？）是的」（參本院九
      十四年一月二十五日審判筆錄）等情無訛。
（四）證人即被告之父丙○○於本院審理時證稱：「我大嫂打電
      話跟我說他們兄弟兩個人又打架了，我回到家裡，救護車
      已經在門口，丁○○跟彭宗琅幫忙把彭國正抬上車，我們
      並跟到醫院，在醫院的時候，我們就跟乙○○警員說他們
      兄弟二人下午有爭吵。目的希望警員看住丁○○，醫生那
      個時候已經說彭國正沒有救了，我擔心丁○○會怕會跑掉
      ，但我希望他面對事實，所以那個時候我們也有懷疑是丁○○做的，乙○○警員到醫院的時候，我就已經跟他說幫
      我看丁○○還有無在家，不要讓他跑了，但我當時還沒有
      告訴乙○○警員，我懷疑是丁○○做的．．．我回去的時
　    候被告丁○○已經承認是他做的」（參本院九十四年一月
      二十五日審判筆錄）等情相符。
三、再者，被告確因被害人彭國正徒手及持短柄長鋸子毆打，而
    受有左手肘背面擦挫傷二×四公分、右手肘背面刮擦傷四×
    五公分、右側背部下緣外側瘀傷二×四公分、右側腰部上緣
　　外側瘀傷二×三公分、左側背部上緣擦傷二×二公分等傷害
  　之事實，亦經臺灣新竹地方法院檢察署檢察官命法醫師檢驗
    屬實，有臺灣新竹地方法院檢察署九十三年十月二十日驗傷
    診斷書暨被告傷勢照片七張在卷可稽（參九十三年度相字第
    五七六號卷Ｐ．５５─５９、７１─７４），並有短柄長鋸
　　子一把扣案足資佐證（按短柄長鋸子經本院當庭勘驗丈量結
　  果，鋸面長六十公分，鋸柄長十六點四公分，有本院審判筆
    錄在卷足參，故應為短柄長鋸子，起訴書認係長柄鋸子，顯
    有誤會）。
四、又被害人彭國正經被告持扣案之瑞士刀穿刺左胸部造成心臟
    穿刺後，雖經緊急送往國軍新竹醫院急救，惟仍因心包填塞
    ，延至同日晚上八時四十九分不治死亡，業據檢察官督同法
    醫相相驗無訛，有新竹市消防局一一九救災救護指揮中心九
    十三年十月十九日緊急傷病送醫服務登記簿影本、新竹市警
    察局第一分局處理相驗案件初步調查報告表暨報驗書及檢察
　　官勘驗筆錄、驗斷書、相驗屍體證明書、相驗照片十六張等
  　在卷可稽（參本院審理卷及九十三年度相字第五七六號卷Ｐ
    ．３、３５、４６─５４、６２─６９）。
五、此外，被告於本案案發後，雖即委請證人彭宗琅叫救護車將
    被害人彭國正送醫急救，惟初始並未向警方自首坦承犯行，
    而謊稱外人所為，迨警方根據現場被告衣著沾有血跡跡證、
    被告之父丙○○向警員表示案發當日下午被告有與被害人彭
    國正發生口角暨警方現場鑑識、採證重建現場後，充分懷疑
    被告涉有重嫌下，被告始在警方追問下自白供述案發經過，
　　，並當場指出兇刀瑞士刀放置之處所，且同意新竹市警察局
  　第一分局南寮派出所警員乙○○等現場執行搜索，旋經警在
    其住處一樓浴室馬桶上方衛生紙盒上扣得兇刀瑞士刀一把，
    在一樓廚房餐廳餐桌上扣得短柄長鋸子一把，在洗衣機內扣
    得被告行為時穿著之白色襯衫、白衣褲子各一件，另扣得被
    告所穿著之白色球鞋一雙等情，亦據被告前開供述明確，核
    與證人即警員乙○○、被告之父丙○○前開證述之情節相符
    ，並有前開新竹市消防局一一九救災救護指揮中心九十三年
    十月十九日緊急傷病送醫服務登記簿影本、新竹市警察局第
    一分局處理相驗案件初步調查報告表暨報驗書及現場照片二
    十八張（參九十三年度偵字第五三九二號偵查卷Ｐ．３１─
    ４３）、新竹市警察局第一分局受理各類案件紀錄表、新竹
　　市警察局第一分局南寮派出所受理各類案件紀錄表、新竹市
  　警察局第一分局九十三年十月十九日搜索扣押筆錄、扣押物
    品收據暨扣押物品目錄表（參九十三年度偵字第五三九二號
    偵查卷Ｐ．２２─２４、２９及本院審理卷）在卷足證，並
    有瑞士刀一把、短柄長鋸子一把、白色襯衫一件、白色褲子
    一件、白色球鞋一雙等扣案可證。
六、第查，被害人彭國正死亡後再經檢察官送請法務部法醫研究
    所詳為解剖鑑定，經法醫師陳明宏鑑定結果，主要鑑定內容
    如後述，此有法務部法醫研究所九十三年十二月十五日法醫
    理字第０９３０００４０７０號函暨９３法醫所醫鑑字第一
    六三一號鑑定書在卷可參：
（一）肉眼觀察結果：
  １、頭皮、頸部及顏面五官均無外傷。
  ２、胸、腹部：左胸部分布刀傷六處，編號一至六，腹部分布
      刀傷二處，編號為七、八，各處刀傷情形如後：
    編號一穿刺刀傷在左胸乳頭內下方，向內側四公分、向下
      五公分，右上左下斜與水平夾角約十度，單刃刃部向左下
      ，長二公分，穿刺深度進入胸腔。
    編號二穿刺刀傷在左胸乳頭外下方，向外側三公分、向下
      三公分，右下左上斜與水平夾角約四十五度，單刃刃部向
      左上，長二．二公分，穿刺及於胸腔壁肌肉層。
    編號三穿刺刀傷在左腋下中線，距腋窩十二公分，高度約
      與刀傷二（按即編號二穿刺刀傷），幾近水平走向，單刃
      刃部向左，長二．一公分，穿刺深度進入胸腔。
    編號四穿刺刀傷在左胸乳頭內上方，向內側二公分、向上
      七公分，右下左上斜與水平夾角約四十五度，單刃刃部向
      左上，長０．七公分，穿刺深度及於皮下脂肪組織。
    編號五刀傷在左鎖骨下方，鎖骨中線向外側二公分，表淺
      刃尖切劃傷口，長０．八公分。
    編號六刀傷在左鎖骨上方，鎖骨中線上，表淺刃尖切劃傷
      口，長０．五公分。
    編號七穿刺刀傷在腹部中線，胸骨劍突下，右上左下斜與
      水平夾角約十度，單刃刃部向左下，長二．二公分，穿刺
      深度進入腹腔。
    編號八穿刺刀傷在腹部中線右側，七號傷（按即編號七穿
      刺刀傷）下一公分，幾近水平，單刃刃部向左，長二．一
      公分，穿刺進入腹腔。
  ３、背、腰、臀部：背部刀傷五處群聚於脊椎兩側，編號為九
      至十三，各處刀傷情形如後：
    編號九穿刺刀傷在脊椎中線向左三公分、肩向下六公分，
      右下左上斜與水平夾角約四十五度，刃部向左上，長一．
      二公分，穿刺至肌肉組織。
    編號十穿刺刀傷在脊椎中線向左二公分、肩向下十二公分
      ，右下左上斜與水平夾角約三十度，刃部向左上，長一公
      分，穿刺至肌肉組織。
    編號十一穿刺刀傷在脊椎中線，距頸根七公分，右下左上
      斜與水平夾角約二十五度，刃部向左上，長一．一公分，
      穿刺至肌肉組織。
    編號十二穿刺刀傷在脊椎中線向右一公分，肩向下九公分
      ，右下左上斜與水平夾角約四十五度，刃部向左上，長一
      公分，穿刺至肌肉組織。
    編號十三穿刺刀傷在脊椎中線向左三公分，肩向下八公分
      ，右下左上斜與水平夾角約四十五度，刃部向左上，長０
      ．六公分，穿刺深至肌肉組織。
　４、四肢及生殖部：四肢部外傷分布在左肩、左手臂及左腳，
　　　左肩三處編號為十四至十六，左手臂七處編號為十七至二
  　　十三，左腳一處編號為二十四，四肢長骨無骨折，外生殖
    　器無異常，各處刀傷情形如後：
    編號十四穿刺刀傷在左頸根部，向外一公分，平行前後向
      體軸，刃部向後，長二公分，穿刺深至肌肉組織。
    編號十五穿刺刀傷在左肩頸根向外八公分，左肩稜線向前
      一公分，左前向右後斜與前後向體軸夾角約四十五度，刃
      部向右後，長一．五公分，穿刺深至肌肉組織。
    編號十六穿刺刀傷在左肩關節背側，左肩胛向下五公分，
      向後五公分，左上右下後斜與水平夾角約四十五度，刃部
      向左上，長一．七公分，穿刺深至肌肉組織。
    編號十七刀傷在左上臂外側三角肌下，左下右上斜與手臂
      長軸夾角約十度，刃部向右下，長五公分，為混合穿刺及
      切割型態刀傷，左上端入位置深四公分，向右下方向漸淺
      拖尾。
    編號十八刀傷在左上臂外側，左肩胛向下八公分，左下右
　　　上斜與手臂長軸夾角約五度，刃部向右下，長二．五公分
　　　，穿刺至肌肉深度，穿刺過程遇阻力刀傷邊緣呈Ｚ字型。
    編號十九刀傷左上臂前側肩胛下九公分，右下左上斜與手
　　　臂長軸夾角約四十五度，刃部向右下，長一．五公分，穿
　　  刺深至皮下脂肪組織。
    編號二十刀傷在左上臂前側肩胛下十公分，右下左上斜與
      手臂長軸夾角約四十五度，刃部向右下，長一．八公分，
      穿刺深至肌肉組織。
    編號二十一刀傷在左上臂前側肩胛下十七公分，右下左上
      斜與手臂長軸夾角約四十五度，刃部向右下，長二．二公
      分，穿刺深至肌肉組織。
    編號二十二刀傷左下臂前外側肘關節下三公分，右上左下
      斜與手臂長軸夾角約五十度，刃部向左下，長二公分，穿
      刺深至肌肉組織。
    編號二十三刀傷沿續二十二號刀傷方向，兩刀傷間間隔約
      一公分，長一．五公分，穿刺深至肌肉組織。
    編號二十四刀傷在左膝內側，平行腿長軸方向，刃部向上
      ，長二．五公分，穿刺過程遇阻力刀傷邊緣呈Ｚ字型，穿
      刺深至肌肉組織。
（二）內景檢查結果：
　１、胸腔：
      相對於表皮刀傷位置下，皮下組織出血斑，胸前肋骨無骨
      折刀傷，其中編號一傷口在第六、七肋骨間穿過胸壁進入
      胸腔，斜向右後方走並穿刺心包，刺中心臟心尖部位，創
      徑約七公分，心包內出血填塞，編號二刀傷在第五、六肋
      骨間進入胸腔，刺中肺左上葉下部肺節，胸腔內少量出血
      積液，左右胸腔後壁無肋骨骨折，心臟除心尖刀傷位置外
      觀正常。
  ２、腹腔：
  　　腹腔內臟器位置正常，編號七、八兩處刀傷在肝臟左葉前
　    面造成穿刺傷，彼此交叉排列，其餘腹腔器官無外傷，腹
      腔內少量積血。
（三）臟器檢查結果：
  １、心臟左心室心尖部位ㄑ形穿刺外傷二公分，ㄑ形兩臂各約
      一．五公分，穿透左心室壁，未達心室中隔。
  ２、左肺上葉下方穿刺傷，左側氣胸，左肺萎縮。
  ３、肝臟在左葉前側二處交叉排列之穿刺刀傷，成卜字型。
（四）顯微鏡觀察結果：心臟、肺臟、肝臟均外傷出血。
（五）傷勢分析：
  １、死者外傷符合利器穿刺，分布身體左側，傷口型態與瑞士
      刀造成傷口不相違背。
  ２、致死刀傷為編號一左胸穿刺外傷，創徑七公分，穿過胸壁
      進入心包，穿刺心臟造成心包填塞。
（六）鑑定結果：死者死亡原因是胸穿刺刀傷造成心臟穿刺，心
      包填塞。
七、揆諸前開被害人彭國正之屍體解剖鑑定結果，被害人彭國正
    確係因左胸部之穿刺刀傷造成心臟穿刺，導致心包填塞，而
    不治死亡，且觀諸被害人彭國正被刺之二十四刀，除其中二
    刀係在腹部位置，其餘二十二刀則均分布在身體左側，而遍
    及左胸（六刀，含左腋下一刀）、背部脊椎兩側（五刀）、
    左肩（三刀）、左手臂（七刀）、左腳（一刀），又此二十
    四處刀傷又與被害人彭國正之身體前後體軸及左手臂長、左
    腿長體軸等約呈水平至四十五度角不等之角度，足徵被告行
    為時，應確已將被害人彭國正壓制在下，且係以右手持瑞士
    刀由被害人彭國正之身體左側由前往後（即刺擊之方向約與
    被害人彭國正之身體前後體軸呈水平方向）刺擊被害人彭國
    正之身體左側（蓋左手持瑞士刀即無法如此刺擊被害人彭國
    正之身體左側，故可排除被告行為時係左手持瑞士刀刺擊被
    害人彭國正之情況），蓋惟有如此，被告刺擊被害人彭國正
    身體之範圍，始能擴及於肩部至左腳（左膝內部），且刺擊
    之角度始會與被害人彭國正之身體前後體軸及左手臂長、左
    腿長體軸等約呈水平至四十五度角不等之角度。據此，被告
    供稱行為時係以左手壓制被害人彭國正手持短柄長鋸子之右
    手，並以身體左側邊壓制被害人彭國正，而以右手持瑞士刀
    朝被害人彭國正之身體左側由前往後（即刺擊之方向約與被
    害人彭國正之身體前後體軸呈水平方向）刺擊被害人彭國正
    之身體左側等情，即堪認與事實相符。再者，參諸被害人彭
    國正被刺中之二十四刀，尚非完全位在身體左側面，猶有多
    處刀傷遍及左胸、腹部及背部脊椎兩側，且此部分之刀傷，
    亦均與被害人彭國正之身體前後體軸及左手臂長、左腿長體
    軸等約呈水平至四十五度角不等之角度，已如前述，則倘被
    害人彭國正被刺擊當時身體已完全被壓制而無法動彈，衡情
    以被告刺擊之方向、角度，應無法刺及被害人彭國正之左胸
    、腹部及背部脊椎兩側，甚且百分之百絕對無法刺及被害人
    彭國正之背部脊椎兩側，然以被告刺擊之方向、角度，乃竟
    能刺及被害人彭國正之左胸、腹部及背部脊椎兩側，足徵被
    害人彭國正被刺擊當時身體應尚未完全被壓制而無法動彈。
    據此，被告另供稱伊壓制、刺擊被害人彭國正時，被害人彭
    國正仍欲抗拒而抖動身體欲起身一節，亦堪認與事實相符。
    顯然被害人彭國正被刺擊當時，確有欲抗拒，而上下、左右
    抖動身體欲起身之情事，致被告以右手持瑞士刀朝被害人彭
    國正之身體左側由前往後刺擊被害人彭國正之身體左側時，
    乃因被害人彭國正抗拒而上下、左右抖動身體，始因之刺及
    被害人彭國正之左胸、腹部及背部脊椎兩側無疑。
八、綜據前開事證，在在均足堪認被告前開所為自白，確均與事
    實相符。況參以本案案發後，被告雖即呼喊證人彭宗琅叫救
    護車將被害人彭國正送醫急救，惟初始警方據報前往調查時
    ，被告並未向警方坦承犯行，而謊稱係外人所為，迨警方根
    據現場被告衣著沾有血跡等跡證，且被告之父在醫院告知警
    方表示當日下午被告有與被害人彭國正發生口角，乃懷疑被
    告涉有重嫌，旋經警在現場鑑識、勘驗後，更懷疑被告涉有
    重嫌，此時被告始在警方追問下自白供述案發經過，已如前
    述。據此，被告與被害人彭國正為親手足，乃竟親手將被害
    人彭國正刺傷致身亡，案發後所受之內心煎熬，恐非外人得
    以想像，故被告前開歷次出自任意性之自白，衡諸常情，亦
    應堪足採信。
九、又查，被告於偵查中供稱伊於本案案發日有施用毒品等情，
    嗣於本院審理時再明確供稱伊係於本案案發日下午施用第一
    級毒品海洛因等情，而檢察官於案發翌日（即九十三年十月
    二十日）下午三時四十分訊問後諭知對被告採尿送驗結果，
    被告尿液確驗出有第一、二級毒品嗎啡、甲基安非他命陽性
    反應，此有臺灣新竹地方法院檢察署受檢人尿液檢體監管紀
　  錄表、憲兵司令部刑事鑑識中心九十三年十二月二十九日（
    ９３）安鑑字第００４４８號鑑驗通知書在卷足稽（參九十
    三年度偵字第五三九二號偵查卷Ｐ．５７及本院卷），自堪
    信被告此部分之供述亦屬實在。然觀諸被告於案發前、後及
    案發時之精神狀態均無任何異常，顯無何精神耗弱或心神喪
    失之情事，故被告於本案案發當日下午雖確有施用毒品之情
    事，亦不足採為對被告有利之認定。再被告另供稱伊於本案
    案發當日下午有飲酒等情，惟被告被逮捕後，於當日晚上十
    一時十五分許，經檢測其酒後呼氣所含酒精濃度結果乃為每
    公升０毫克（即無酒精反應），此有被告之酒精測試值單在
    卷可證（參九十三年度偵字第五三九二號偵查卷Ｐ．２８）
    。據此，被告於案發後約三、四小時即無法測得酒精濃度，
    則案發時縱仍有酒精濃度，顯然案發時之酒精濃度值亦甚低
    ，況觀諸被告於案發前、後及案發時之精神狀態均無任何異
    常，顯無何精神耗弱或心神喪失之情事，亦如前述，故縱然
    被告於案發時縱仍有酒精濃度，亦無從採為對被告有利之認
    定。
十、按殺人與傷害之區別，應以有無殺意為斷，至受傷之多寡，
    及是否為致命部位，固可藉為認定有無殺意之心證，惟究不
    能據為絕對之依據。查被告與被害人彭國正係親兄弟，平日
    固曾有所爭吵，已據被告及被害人彭國正之父丙○○陳述屬
    實，然此實為一般常態。且本案僅係因被害人彭國正趁被告
    躺在沙發上睡覺時拿取被告之機車鑰匙，再因被告察覺追問
    時，被害人彭國正腦怒反徒手及持短柄長鋸子毆打被告，而
    招致被告無意中發現取得扣案之瑞士刀忿而刺擊被害人彭國
    正，彼此間並無何深仇大恨，被告顯無非置被害人彭國正於
    死地之動機。又參酌前開解剖鑑定，被告雖共刺擊被害人彭
　　國正二十四刀，其中六刀刺中左胸（五刀分布在左胸部、一
　  刀在左腋下）、二刀刺中腹部、五刀刺中背部（群聚於背部
    脊椎兩側）、三刀刺中左肩、七刀刺中左手臂、一刀刺中左
    腳，且刺中左胸之其中三刀分別穿刺深度進入胸腔、及於胸
    腔壁肌肉層，而此三刀之其中一刀在第六、七肋骨間穿過胸
    壁進入胸腔，斜向右後方走並穿刺心包，刺中心臟心尖部位
    ，創徑約七公分（心臟左心室心尖部位ㄑ形穿刺外傷二公分
    ，ㄑ形兩臂各約一．五公分，穿透左心室壁，惟未達心室中
    隔），造成心包內出血填塞，另一刀則在第五、六肋骨間進
    入胸腔，刺中肺左上葉下部肺節，造成胸腔內少量出血積液
    ；又刺中複部之二刀均穿刺深度進入腹腔，致在肝臟左葉前
    面（左葉下方）造成穿刺傷，彼此交叉排列成卜字型，造成
    左側氣胸，左肺萎縮等嚴重傷害，嗣後被害人並因左胸穿刺
    刀傷造成心臟穿刺，而導致心包填塞不治死亡。然扣案之瑞
    士刀堅硬銳利，刀刃單刃，刀刃含刀柄長度十五公分，刀刃
    長度六點四公分，業據本院於審理時當庭勘驗無訛，有審判
    筆錄在卷可參，而被告刺擊被害人彭國正之二十四刀，除前
    開較為嚴重之五處刀傷外，其餘十九處穿刺刀傷及切割刀傷
    深度分別均各僅及於皮下脂肪組織、肌肉組織及表淺傷口，
    顯然被告刺擊被害人彭國正時，絕非猛力刺擊，否則以扣案
    瑞士刀之堅硬銳利，當不致於二十四處刀傷中有高達十九處
    刀傷深度分別均各僅及於皮下脂肪組織、肌肉組織及表淺傷
    口。再被害人彭國正雖受有前開五處嚴重、致命之左胸、腹
    部穿刺傷，然被告刺擊被害人彭國正時係以左手壓制被害人
    彭國正手持短柄長鋸子之右手，並以身體左側邊壓制被害人
　　彭國正，而以右手持瑞士刀朝被害人彭國正之身體左側由前
　  往後（即刺擊之方向約與被害人彭國正之身體前後體軸呈水
    平方向）刺擊被害人彭國正之身體左側，惟因被害人彭國正
    被壓制、刺擊時，猶有抗拒，而上下、左右抖動身體欲起身
    ，致被告朝被害人彭國正之身體左側由前往後刺擊被害人彭
　　國正之身體左側時，乃因被害人彭國正抗拒而上下、左右抖
  　動身體，始因之刺及被害人彭國正之左胸、腹部及背部脊椎
    兩側，亦詳如前述。據此，依被告刺擊被害人彭國正身體左
    側之方向、角度觀察，被告之所以刺「及」到被害人彭國正
    之左胸、腹部（包括背部脊椎兩側），顯然應確係因被害人
    彭國正之抗拒而上下、左右抖動身體，導致被告刺擊被害人
    彭國正身體左側時，因之刺「及」到被害人彭國正之左胸、
    腹部（包括背部脊椎兩側），並因被害人彭國正抗拒時上下
    、左右抖動身體，造成上下或左右相對稱之力量而加重刺入
    之力道，終致造成前開五處嚴重、致命之左胸、腹部穿刺傷
    無疑，自不得僅以被害人彭國正受有前開五處嚴重、致命之
    左胸、腹部穿刺傷，即認被告有殺害被害人彭國正之犯意。
    況觀諸被告雖共計刺擊被害人彭國正二十四刀，然於被害人
    彭國正坦認取走被告之機車鑰匙，而要求被告不要再刺擊時
　　，被告隨即罷手，迨發現被害人彭國正已滿身是血後，又馬
　  上至隔壁呼喚證人即其堂兄彭宗琅叫救護車，而與證人彭宗
    琅合力將被害人彭國正抬上救護車送往國軍新竹醫院急救，
    亦難認被告刺擊被害人彭國正時欲置被害人彭國正於死地，
    凡此在在均足見被告刺擊被害人彭國正時，應確無殺人之犯
    意與動機，顯然純係因一時之不平及為防衛自己身體權免於
    繼續被侵害（此部分詳如後述），乃基於傷害之犯意而刺傷
    被害人彭國正無訛。
十一、再查，被告將被害人彭國正壓制在下，再持尖銳之瑞士刀
      刺傷被害人彭國正身體左側時，客觀上應能預見可能因刺
      「及」到被害人彭國正之重要部位，且可能因被害人彭國
      正抗拒被壓制而抖動身體時，造成上下或左右相對稱之力
      量而加重刺入之力道，足以發生死亡之結果。而被害人彭
      國正確係因被告持扣案之尖銳瑞士刀刺擊身體左側，惟因
      被害人彭國正被壓制、刺擊時，猶有抗拒，而上下、左右
      抖動身體欲起身，致被告朝被害人彭國正之身體左側由前
　　　往後刺擊被害人彭國正之身體左側時，乃因被害人彭國正
  　　抗拒而上下、左右抖動身體，始因之刺及被害人彭國正之
    　左胸、腹部，被害人彭國正終因左胸穿刺刀傷造成心臟穿
      刺，而導致心包填塞不治死亡，足見被害人彭國正之死亡
      與被告之傷害行為確有相當之因果關係。
十二、末按，對於現在不法之侵害，而出於防衛自己或他人權利
      之行為，不罰。但防衛行為過當者，得減輕或免除其刑，
      刑法第二十三條定有明文。又刑法上之正當防衛以遇有現
      在不法之侵害為前提；而防衛行為，只以基於排除現在不
      法之侵害而不超越必要之程度為已足，不以出於不得已之
      行為為要件。再所謂正當防衛，只以出於防衛權利而對於
      現在不法之侵害皆在防衛權作用範圍以內，原不以侵害之
      大小與行為之輕重相權衡而有所變更，縱使防衛行為超過
      必要程度，亦僅生防衛過當問題，尚不能認非防衛之行為
      ；而防衛行為是否過當，須就實施防衛行為是否超越其必
      要之程度而定；再防衛行為是否超越必要之程度，亦須就
      實施時之情節而為判斷，不能專以侵害行為之大小、輕重
　　　及侵害與防衛之法益重輕為判斷標準（最高法院二十八年
  　　上字第二八七九號、二十六年渝上字第一五二０號、十八
    　年上字第一四六九號、十九年上字第一一七七號、二十八
      年上字第三一一五號判例參照）。查被告持扣案之瑞士刀
      刺擊被害人彭國正前，乃正遭被害人彭國正徒手及持短柄
      長鋸子加以毆打，嗣被告雖起身以左手抵擋抓住彭國正持
      短柄長鋸子之右手，右手則拿取被害人彭國正書桌上筆筒
  　　內之瑞士刀一把，旋以左肩頂撞將被害人彭國正反撲頂推
    　倒在床上，且仍以左手繼續壓制被害人彭國正手持短柄長
      鋸子之右手，並斜向以身體左側壓住被害人彭國正之身體
      ，然此時被告乃僅暫時壓制被害人彭國正，且被害人彭國
      正猶抗拒被壓制而抖動身體欲起身，況右手仍持短柄長鋸
      子未鬆手，並以左手掐被告脖子，顯然被害人彭國正確仍
      未停止對被告不法侵害之行為。據此，被告供稱：「．．
　    ．我只知道我再不反抗我會有事」一節，應屬可採，足證
      被告壓制被害人彭國正時，再持扣案之瑞士刀刺傷彭國正
      身體左側，顯然確係對於現在被害人彭國正不法之侵害，
      而出於防衛自己身體權免於繼續被侵害之意，所為排除現
      在不法侵害之行為無疑，核屬正當防衛行為。從而，公設
　    辯護人為被告辯稱被告所為係屬正當防衛一節，即屬有據
      ，堪可採信。然再觀諸被告當時已暫時壓制被害人彭國正
      ，且被害人彭國正係以徒手及持短柄長鋸子加以毆打之不
      法侵害行為，在「客觀上」被告顯非除再持扣案之瑞士刀
      刺擊彭國正身體外不能排除被害人彭國正之繼續毆打侵害
      （例如先將被害人彭國正手持之短柄長鋸子取下、徒手毆
      打被害人彭國正、持續壓制被害人彭國正至完全無法抗拒
      或至被害人彭國正放棄繼續攻擊行為．．．等等），然被
      告乃於暫時壓制被害人彭國正時，再持尖銳之瑞士刀刺傷
      彭國正身體左側，顯已逾必要之防衛程度。據此，被告傷
　    害被害人彭國正致死，雖屬正當防衛，然已逾必要之防衛
      程度，核屬防衛過當。綜上，事證已臻明確，被告犯行洵
      堪認定。
十三、核被告基於傷害之犯意，而傷害人之身體，因而致人於死
      ，所為係犯刑法第二百七十七條第二項前段之傷害致死罪
      ，公訴人認係犯同法第二百七十一條第一項之殺人罪，尚
      有未洽，起訴法條應予變更。第查，被告所為傷害致死犯
      行，係出於正當防衛，然已逾必要之防衛程度，應屬防衛
      過當，已如前述，惟因而致被害人彭國正發生死亡之重大
      結果，不宜免除其刑，爰依刑法第二十三條但書規定減輕
      其刑。再本案案發後，被告雖即委請證人彭宗琅叫救護車
      將被害人彭國正送醫急救，惟初始並未向警方自首坦承犯
      行，而謊稱外人所為，迨警方根據現場被告衣著沾有血跡
      跡證、被告之父丙○○向警員表示案發當日下午被告有與
      被害人彭國正發生口角暨警方現場鑑識、採證重建現場後
      ，充分懷疑被告涉有重嫌下，被告始在警方追問下自白供
      述案發經過，已如前述，故被告事後之自白尚與自首之要
      件不合，併予敘明。爰審酌被告曾於民國九十三年間因傷
      害案件，經本院以九十三年度竹簡字第七三０號簡易判決
      判處有期徒刑六月確定（尚未執行），有臺灣高等法院被
      告全國前案紀錄表及臺灣新竹地方法院檢察署被告刑案資
      料查註記錄表在卷可按，素行非佳，因細故遭被害人彭國
      正徒手及持短柄長鋸子加以毆打，乃於壓制被害人彭國正
      時，一時不平及基於防衛身體權被繼續毆打侵害，而持扣
      案尖銳之瑞士刀刺傷被害人彭國正二十四刀，並因而致被
      害人彭國正發生死亡之結果，犯罪動機尚屬單純，犯罪手
      段雖非重大，亦未輕微，並造成被害人彭國正死亡之重大
      結果，參以其犯罪後於自警訊、偵查中以迄本院審理時均
      自始坦承犯行，且與被害人彭國正為親手足，犯罪後應飽
      受內心不安之煎熬等一切情狀，酌予量處如主文所示之刑
      。至扣案之瑞士刀一把，雖係被告供本案犯罪所用之物，
      惟係被害人彭國正所有，而非被告所有；另扣案之短柄長
      鋸子一把，亦非被告所有，且非被告供本案犯罪所用之物
      ；再扣案之白色襯衫一件、白色褲子一件、白色球鞋一雙
      雖均為被告所有，然亦非被告供本案犯罪所用之物，僅為
      本案之證據，均無從宣告沒收，併予敘明。
據上論斷，應依刑事訴訟法第二百九十九條第一項前段、第三百
條，刑法第二百七十七條第二項前段、第二十三條但書，判決如
主文。
本案經檢察官詹昭書到庭執行職務。
中　　華　　民　　國　九十四　年　　一　　月　三十一　日
                          臺灣新竹地方法院刑事第三庭
                              審判長法  官  汪　銘　欽
                                    法  官  高　敏　俐
                                    法  官  黃　美　盈
以上正本證明與原本無異。
如不服本判決，應於判決送達後十日內向本院提出上訴狀（應附
繕本）上訴於臺灣高等法院。
                                　　書記官  馮  玉  玲
中　　華　　民　　國　九十四　年　　一　　月　三十一　日
附錄論罪科刑法條：
刑法第二百七十七條第二項前段：
犯前項之罪因而致人於死者，處無期徒刑或七年以上有期徒刑。
